臺灣花蓮地方法院刑事判決　　　　　　　95年度訴緝字第20號
公　訴　人　臺灣花蓮地方法院檢察署檢察官
被　　　告　甲○○原名蔡安勝.
　　　　　　　　　　現於臺灣台北監獄另案執行中
上列被告因違反槍砲彈藥刀械管制條例案件，經檢察官提起公訴
（92年度偵字第2277號），本院判決如下：
    主  文
甲○○未經許可，持有可發射子彈具有殺傷力之改造手槍，處有
期徒刑壹年陸月，併科罰金新臺幣拾萬元，罰金如易服勞役，以
新臺幣壹仟元折算壹日。扣案之具殺傷力之改造手槍壹枝（槍枝
管制編號：0000000000號）、扣案之具殺傷力之土造
子彈玖顆，均沒收之。
    事  實
一、甲○○（原名蔡安勝）明知可發射子彈具有殺傷力之改造手
    槍及可供槍砲使用之子彈，為槍砲彈藥刀械管制條例所管制
    之物品，未經許可，不得無故持有，詎其於民國91年7、8月
    間某日，在台北市西門町某餐廳內，意圖為自己不法之所有
    ，同時拾獲不詳他人所有，不慎遺失之仿ＦＮ廠半自動手槍
    製造之具殺傷力金屬玩具手槍1枝（槍枝管制編號：0000000
    000號）及具有殺傷力直徑約6.8MM之土造子彈13顆，即將之
    均侵占入己，並藏放於花蓮縣汐止市○○路某不詳地址之空
    屋內而持有之，復於92年6 月12日晚間某時，在台北縣汐止
    市○○路秀峰國小附近，將上開槍枝、子彈交付乙○○（所
    涉刑責業經本院判決有期徒刑1年2月併科罰金新臺幣10萬元
    、緩刑4 年確定）代為寄藏，嗣後因擔心乙○○使用該槍枝
    、子彈，遂於同年月14日，指示乙○○將前開槍、彈，攜往
    花蓮縣富里鄉○○路388號交還予甲○○，於翌日（即6月13
    日），由甲○○騎乘車牌號碼HGR -259號重型機車搭載揹負
    藏有該槍枝、子彈背包之乙○○，前往花蓮縣富里鄉山區欲
    試射槍彈，恰為警於同日上午10時6 分許，在花蓮縣富里鄉
    ○里村○○街義聖宮前道路臨檢，而當場扣得上開具殺傷力
    之改造手槍1枝及土造子彈13顆（其中4顆經鑑驗試射擊發用
    罄，餘9顆），始查知上情。
二、案經花蓮縣警察局玉里分局報請台灣花蓮地方法院檢察署檢
    察官偵查起訴。
    理  由
一、訊據被告甲○○矢口否認有何非法持有具殺傷力槍枝、子彈
    及侵占遺失物犯行，辯稱：扣案之槍枝及子彈均係乙○○所
    有，伊在查獲前是要搭載乙○○去找朋友，嗣後為警查獲時
    ，因乙○○不肯將此罪責擔下來，伊認為既然此案是在乙○
    ○來花蓮玩時所發生，伊應該要把這個罪責擔下來，所以在
    警詢及偵查中才都會承認系爭槍枝、子彈是伊所拾獲並持有
    的云云。經查：
（一）被告於上揭時間、地點拾獲扣案槍枝、子彈，並交付乙○
      ○寄藏，嗣後指示乙○○攜至花蓮地區交付被告，並為警
      查獲等事實，業據證人乙○○於本院審理中證述明確，經
      核與被告於警詢、偵查及本院準備程序中（本院卷第26頁
      ）之供述相符，堪信其為真實可採。
（二）被告嗣後雖於本院審理中否認犯行，並辯稱係因持有系爭
      槍枝、子彈之同案被告乙○○不願意擔下刑責，其才承認
      係其所拾獲並持有云云，然查，被告上開辯詞業為證人乙
      ○○於本院審理中所否認，且衡諸常情，被告雖與乙○○
      同時為警查獲，然系爭槍枝、子彈係在同案被告乙○○之
      背包所查獲，有現場照片12幀附卷可查，倘被告所辯系爭
      槍枝非其所有為真實，縱乙○○不願承擔罪責，亦不因此
      產生被告必須擔負系爭刑責之結果，則被告僅因乙○○不
      願承擔罪責，即自白系爭槍枝、子彈為其拾獲並持有等語
      ，顯與常情有違。況乙○○業因寄藏系爭槍枝及子彈罪，
      經本院判處有期徒刑1年2月併科罰金新臺幣10萬元，緩刑
      4年確定，有本院92年度訴字第214號刑事判決書及臺灣高
      等法院被告前案紀錄表各1 份在卷可稽，又非法持有具殺
      傷力槍枝罪之最輕本刑為1 年以上有期徒刑，且被告前於
      85年間因違反懲治盜匪條例及偽造有價證券等案件，經臺
      灣板橋地方法院定應執行刑有期徒刑12年，於85年7 月30
      日入監執行，於91年6 月12日假釋出監，則被告於假釋期
      間再犯本案，依法將遭撤銷假釋，則依被告所述其於警詢
      及偵查中之自白均係代乙○○承擔罪責所為，然其供述不
      僅未讓乙○○因此而無罪，反而使自己將遭判處1 年以上
      有期徒刑，並撤銷假釋之結果，被告非至愚之人，當知其
      上開所謂之不實自白無任何實益，應無選擇此種損人不利
      己結果之供述內容，故知被告上開自白應屬事實，而非代
      乙○○承擔罪責之結果。
（三）被告雖辯稱其在第一次製作警詢筆錄中之供詞，亦能證明
      其確實是代乙○○承擔罪責而自白不實犯行云云，然查，
      被告於92年6月15日11時40 分在警詢中之供述，經本院當
      庭勘驗後，雖確有被告一開始未承認知悉乙○○之背包內
      有系爭槍枝、子彈，亦不知悉該槍枝、子彈之來源等語，
      嗣後經警提示乙○○之警詢筆錄後，被告乃稱：「他不擔
      ，我擔呀，你寫我好了！」嗣後即承認系爭槍枝、子彈為
      其所有，並要求乙○○攜帶至花蓮地區，查獲當日係欲前
      往山區試射等語，並陳稱：「事實就是我叫他（按即乙○
      ○）帶來的，我本來也是想說他自己會承擔下來，所以才
      這樣講（按即否認犯行），當我知道乙○○不承認這件事
      ，我也覺得很不好意思，所以才把事情說出來，東西是我
      的。」有上開警詢筆錄及本院96年1月31日勘驗筆錄1份附
      卷可佐，雖上開證據顯示被告係因同案被告乙○○不肯承
      擔系爭罪責，方坦承犯行之心理轉折，但尚無從證明被告
      上開自白之供詞為不實之陳述，況以被告上開所稱係其指
      示同案被告乙○○攜帶系爭槍枝、子彈前往花蓮地區等語
      觀之，同案被告乙○○亦成立非法寄藏槍枝、子彈犯行，
      並不因被告上開供詞而無罪，且被告於第二次警詢及偵查
      中，對於槍枝、子彈之來源如何交付同案被告乙○○保管
      等情均為清楚詳細之陳述（警卷第9頁、偵卷第14頁），
      並與乙○○於警詢、偵查及本院審理中證述之收受系爭槍
      枝、子彈之情節均相符，顯見被告前開開於警詢及偵查中
      之自白確實與事實相符，並非為袒護同案被告乙○○而為
      不實之自白，故難據上開證據認定被告係為乙○○承擔系
      爭非法持有槍枝、子彈之犯行，而為有利被告之認定，併
      此敘明。
（四）扣案之手槍1 枝送鑑驗後，認係由仿ＦＮ廠半自動手槍製
      造之金屬玩具手槍，更換土造金屬槍管改造而成之改造手
      槍，機械性能良好，可擊發隨案送鑑之子彈，具殺傷力；
      至扣案子彈13顆鑑驗後，認均係土造子彈（具直徑約 6.8
      MM之金屬彈頭），採樣4 顆試射，可擊發，均具殺傷力，
      有內政部警政署刑事警察局92年8月25日刑鑑字第0920113
      148號槍彈鑑定書1份在卷可稽，足認扣案之改造手槍1 枝
      及土造子彈13顆均具有殺傷力。
（五）綜上所述，足認被告辯稱系爭槍枝、子彈為乙○○所持有
      ，非其所撿拾並持有者云云，應為事後卸責之詞，並不足
      採。本案事證明確，被告犯行洵堪認定，應予依法論科。
二、查被告行為後，槍砲彈藥刀械管制條例業於94年1月28 日修
    正生效，被告行為時，該條例第11條第4 項規定未經許可，
    持有可發射金屬或子彈具有殺傷力之槍枝者，處1年以上7年
    以下有期徒刑，併科新臺幣700 萬元以下罰金，修正後已改
    列至同條例第8條第4項，且法定刑提高為3年以上10 年以下
    有期徒刑，併科新臺幣700 萬元以下罰金，經比較新舊法結
    果，以修正前規定對被告較為有利，爰依刑法第2條第1項前
    段之規定，適用修正前之槍砲彈藥刀械管制條例。
三、按行為後法律有變更者，適用行為時之法律。但行為後之法
    律有利於行為人者，適用最有利於行為人之法律，刑法第 2
    條第1 項定有明文。查被告行為後，刑法業於95年7月1日修
    正生效，自應依上開規定，為新舊法之比較。經查：
（一）刑法第55條牽連犯之規定業經刪除，惟本件被告所犯侵占
      遺失物及非法持有槍枝、子彈罪間有方法、目的之牽連關
      係，依修正後刑法規定分論併罰之結果，將對被告產生不
      利之法律效果，是比較新舊法結果，以修正前刑法第55條
      牽連犯之規定較有利於被告。
（二）關於罰金刑部分，修正前刑法第33條第5 款規定，罰金刑
      為1銀元以上，換算為新臺幣，僅為新臺幣3元；修正後刑
      法第33條第5款則將罰金刑提高為新台幣1千元以上，並以
      百元計算之。而刑法第337條侵占遺失物法定刑規定為「
      處500元以下罰金」，依修正前刑法第33條第5款及罰金罰
      鍰提高標準條例第1條前段之規定計算，修正前刑法第337
      條之罰金刑最高為銀元5千元即新臺幣1萬5 千元，最低為
      銀元1元即新臺幣3元；修正後罰金刑則為最高新臺幣1萬5
      千元，最低為新臺幣1 千元，顯較為不利；又槍砲彈藥刀
      械管制條例第8條第4項、第12條第4 項之本文雖未修正，
      惟依上開說明，罰金刑部分之最低額亦已提高為新臺幣 1
      千元，較修正前之新台幣3 元為高，是均以修正前之規定
      對被告較為有利。
（三）修正後刑法第42條第3 項前段關於易服勞易之折算標準，
      由修正前同法第42條第2項前段之「以1元以上3 元以下折
      算1日」（依修正前罰金罰鍰提高標準條例第2條（已刪除
      ）規定，就其原定數額提高為100倍折算1日，則最高應以
      銀元300元折算1日，即新台幣900元折算為1日），提高為
      「以新台幣1千元、2千元或3千元折算1日」，比較修正前
      後之折算標準，以修正後之規定，較有利於被告。
（四）從而，依最高法院95年度第8 次刑事庭會議見解，應分別
      適用對被告有利之修正前、後法律論處（至刑法第55條想
      像競合犯之規定之規定，文字雖均有做調整、修正，惟實
      質內容並無變動，非屬法律之變更，參照上開最高法院會
      議見解，均無庸比較新舊法，應逕行適用修正後之規定，
      附此敘明）。
四、核被告所為，係犯刑法第337 條之侵占遺失物罪、修正前槍
    砲彈藥刀械管制條例第11條第4 項之未經許可持有可發射子
    彈具殺傷力之手槍罪以及同法第12條第4 項之未經許可持有
    子彈罪。又被告以一持有槍枝、子彈之行為同時觸犯未經許
    可持有具殺傷力之手槍罪及持有子彈罪，為想像競合犯，應
    從一重之未經許可持有具殺傷力之手槍罪處斷。被告所犯上
    開2 罪間，有方法、目的之牽連關係，為牽連犯，應從一重
    之未經許可持有可發射子彈具殺傷力之手槍罪處斷。爰審酌
    被告於緩刑期間更犯本案，有臺灣高等法院被告前案紀錄表
    1 份在卷可查、其犯罪之動機、手段、生活狀況、對社會所
    生之危害及犯罪後未坦承犯行之態度等一切情狀，認公訴人
    求處有期徒刑1年6月為適當，量處如主文所示之刑，並就併
    科罰金部分，諭知易服勞役之折算標準。
五、扣案之具殺傷力改造手槍乙枝（槍枝管制編號：0000000000
    號）及扣案之具殺傷力土造直徑6.8MM子彈9顆，均係違禁物
    ，不問屬於犯人與否，均應依刑法第38條第1項第1款規定宣
    告沒收。至另4 顆扣案之具殺傷力土造子彈，業因鑑驗試射
    擊發，已不具殺傷力，爰不予宣告沒收，併此敘明。
據上論斷，應依刑事訴訟法第299條第1項前段，修正前槍砲彈藥
刀械管制條例第11條第4項、第12條第4項、刑法第2條第1項前段
、第11條前段、第55條、第42條第2項、第38條第1項第1 款、修
正前刑法第55條，罰金罰鍰提高標準條例第2 條，現行法規所定
貨幣單位折算新臺幣條例第2條，判決如主文。
本案經檢察官李殷財到庭執行職務。
中    華    民    國    96    年    2    月   27     日
                        臺灣花蓮地方法院刑事第二庭
                            審判長法  官  李 豫 雙
                                  法  官  張 嘉 芬
                                  法  官  俞 秀 美
以上正本證明與原本無異。
如對本判決不服，應於送達後10日內，向本院提出上訴狀。（應
抄附繕本）
                                  書記官
中　　華　　民　　國　　96　　年　　2 　　月　　27　　日
附錄本判決論罪之法律條文：
槍砲彈藥刀械管制條例第11條第4項：
未經許可，持有、寄藏或意圖販賣而陳列第一項所列槍砲者，處
1年以上7年以下有期徒刑，併科新臺幣700萬元以下罰金。
槍砲彈藥刀械管制條例第12條第4項：
未經許可，持有、寄藏或意圖販賣而陳列子彈者，處5年以下有
期徒刑，併科新台幣300萬元以下罰金。
